臺灣高雄地方法院民事裁定　九十一年聲再字第三九號
　　再審聲請人　甲○○
　　　　　　　　乙○○○
　　再審相對人　板信商業銀行股份有限公司
　　法定代理人　劉炳輝
右當事人間請求支付命令事件，再審聲請人對於民國八十七年七月十五日本院八十七
年度促字第三八二○一號支付命令確定裁定，聲請再審，本院裁定如左：
    主      文
再審之聲請駁回。
再審聲請費用由聲請人負擔。
    理      由
一、再審聲請意旨略以：
　(一)再審聲請人甲○○（原名王建次）於民國八十六年十二月三十一日，邀同再審聲
　　請人乙○○○為連帶保證人，向訴外人保證責任高雄市第五信用合作社（下稱高
　　雄五信）借款新台幣（下同）二百六十萬元，嗣再審相對人因與高雄五信簽訂受
　　讓、讓與契約，概括受讓高雄五信之全部營業、資產及負債後，遂以再審聲請人
　　未按期繳納利息，尚積欠再審相對人二百六十萬元為由，向本院聲請核發支付命
　　令，並經本院以八十七年度促字第三八二○一號支付命令確定在案，惟高雄五信
　　於八十六年九月六日召開八十六年度第二次臨時社員代表大會，決議與再審相對
　　人合併，因該次臨時社員代表大會決議違反高雄五信章程第三十四條第二款之規
    定，於未達法定出席人數即逕為讓與事項之表決，該決議方法顯然違反前揭章程
    之規定，嗣經本院以八十六年度訴字第二七六六號判決撤銷前揭八十六年度第二
    次臨時社員代表大會，並經台灣高等法院高雄分院以九十年度上更(一)字第十六號
    判決、最高法院九十一年度台上字第一五九號裁定駁回高雄五信之上訴確定，是
    再審相對人與高雄五信間之受讓、讓與契約既依法不生效力，即無概括承受高雄
    五信之全部營業、負債乙事，是兩造間顯無債權債務關係，再審相對人自無權聲
    請本院核發支付命令，是本院上開支付命令顯有重大違誤。
　(二)茲再審聲請人甫取得前揭歷審裁判影本，即屬發現未經斟酌之證物，且該證物如
　　經斟酌應可受較有利之判決，又再審聲請人自取得前揭歷審裁判影本，迄今尚未
　　逾三十日之不變期間，爰依民事訴訟法第五百零七條、第四百九十六條第一項第
　　十三款之規定，聲明請求撤銷本院八十七年度促字第三八二○一號支付命令，並
　　駁回再審相對人支付命付之聲請等語。
二、按再審之訴，應於三十日之不變期間內提起，此期間自判決確定時起算，但再審
    之理由知悉在後者，自知悉時起算，民事訴訟法第五百條第一項、第二項定有明
    文。如再審之訴未於三十日不變期間內提起，其再審之訴即為不合法，依同法第
    五百零二條第一項規定，法院應以裁定駁回之。又確定之支付命令雖與確定判決
    有同一之效力，惟支付命令不失為裁定之一種，如有本法所定再審理由，僅得對
    之聲請再審，不得提起再審之訴（最高法院六十八年臺上字二六八四號判例參照
    ）；民事訴訟法第五百條所為再審之訴應於判決確定、知悉或發生再審理由時起
    算三十日之不變期間內提起之規定，於聲請再審準用之，不因對於確定判決提起
    再審之訴，或對於確定裁定聲請再審而異其再審期間（最高法院七十四年度臺聲
    字第二二一號裁定參照）。再者，提起再審之訴之原告，如主張其知悉再審理由
    在後，應就此知悉在後之事實，負舉證責任；提起再審之訴，應表明再審理由，
    及關於再審理由並遵守不變期間之證據，其未表明者無庸命其補正，最高法院七
    十二年度台再字第一四九號裁定、六十年台抗字第五三八號判例亦足資參照。經
    查，再審聲請人固主張：伊甫取得前揭本院八十六年度訴字第二七六六號判決、
    台灣高等法院高雄分院九十年度上更(一)字第十六號判決、最高法院九十一年度台
    上字第一五九號裁定等裁判影本，迄今尚未逾三十日之不變期間等語。惟再審聲
    請人究係於何時取得前揭裁判影本，始知悉再審理由，又再審聲請人取得該裁判
    影本迄聲請本件再審之時，為何未逾三十日之不變期間，均未見再審聲請人舉證
    以實其說。是以，本件再審聲請人聲請再審，尚難認已表明遵守不變期間及其證
    據。準此，揆諸首揭說明，本件再審聲請人聲請再審為不合法，且無庸命其補正
    ，應予駁回。
三、又查，再審聲請人王建次係於八十六年十二月三十一日邀同再審相對人乙○○○
　　為連帶保證人，向再審相對人板信商業銀行借款二百六十萬元，而再審相對人嗣
　　以再審聲請人遲付本息為由，以再審聲請人為相對人，而依督促程序向本院聲請
　　核發支付命令，本院乃於八十七年七月十五日據以核發八十七年度促字第三八二
　　○一號支付命令並確定在案等情，業經本院審認該支付命令案卷無誤，是再審聲
    請人主張該支付命令核發之原因事實係就再審聲請人與高雄五信間之借款債務，
    並由再審相對人依違法之決議概括承受該債權關係所致，故兩造並無債權債務關
    係存在等情，即與上開實情不符，再審聲請人顯係誤認該支付命令核發之原因事
    實，是縱上開臨時代表大會之決議確經法院判決撤銷並確定在案，亦與兩造間之
    既存之借款關係無關。從而，再審聲請人主張因兩造無債權債務關係存在，再審
    相對人無由聲請支付命令，而依民事訴訟法第四百九十六條第一項第十三款之規
    定，聲請本件再審，亦無理由，亦應予以駁回。
四、綜上所述，再審聲請人未於聲請狀表明已遵守不變期間及其證據，且不符合民事
    訴訟法第四百九十六條第一項第十三款之要件。準此而論，再審聲請人聲請本件
    再審，洵屬無據，且無庸命其補正，應予駁回。
五、據上論結，依民事訴訟法第五百零七條、第五百零五條、第五百零二條第一項、
    第九十五條、第七十八條、第八十五條第一項前段，裁定如主文。
中　　　華　　　民　　　國　　九十一　　年　　　五　　　月　　二十七　　日
                              臺灣高雄地方法院民事第一庭
~B法　　　官　林靜梅
右為正本係照原本作成。
如對本裁定抗告須於裁定送達後十日內向本院提出抗告狀。
中　　　華　　　民　　　國　　九十一　　年　　　五　　　月　　二十七　　日
~B法院書記官　曾瓊玉
